臺灣高等法院臺南分院民事判決
111年度上易字第198號
上  訴  人  得理資產管理有限公司
法定代理人  楊仁宏  
訴訟代理人  張智超  
被上訴人    李沛䭲即李霈容
上列當事人間請求清償借款事件，上訴人對於中華民國111年7月
7日臺灣臺南地方法院111年度訴字第652號第一審判決提起上訴
，本院於111年11月23日言詞辯論終結，判決如下：
    主  文
上訴駁回。
第二審訴訟費用由上訴人負擔。
    事實及理由
壹、程序方面：
    本件被上訴人經合法通知，未於言詞辯論期日到場，核無民
    事訴訟法第386條所列各款情形，爰依上訴人之聲請，由其
    一造辯論而為判決。
貳、實體方面：
一、上訴人主張：被上訴人前於民國93年7月27日向訴外人安泰
    商業銀行股份有限公司（下稱安泰銀行）申請信用借款，借
    款新臺幣（下同）120萬元（下稱系爭借款），自93年7月29
    日起至98年7月29日，以每1個月為1期，共分60期平均攤還
    本息，前3期按週年利率百分之3固定計算，自第4期起按週
    年利率百分之12計算，未按期攤還本息時，逾期未超過6個
    月者，按上開利率百分之10，超過6個月者，按上開利率百
    分之20計算之違約金，如一期未如期清償，視為全部到期。
    詎被上訴人未依約還款，迄今仍積欠借款1,017,121元（下
    稱系爭借款本金債權），及自94年6月29日起至清償日止，
    按年息12%計算之遲延利息（下稱系爭利息債權），及自94
    年7月29日起至清償日止，逾期6個月內者，按上開利率百分
    之10，逾期超過6個月部分，按上開利率百分之20計算之違
    約金（下稱系爭違約金債權）（下合稱系爭債權）。嗣經安
    泰銀行於95年12月18日將系爭債權讓與長鑫資產管理股份有
    限公司（下稱長鑫資產公司），長鑫資產公司於99年12月20
    日將系爭債權讓與尚億鑫管理顧問有限公司（下稱尚億鑫公
    司），尚億鑫公司於103年1月1日將系爭債權讓與米蘭資產
    管理顧問有限公司（下稱米蘭資產公司），米蘭資產公司嗣
    於104年12月9日將系爭債權讓與伊，被上訴人自應如數給付
    等情。爰依消費借貸及債權讓與之法律關係，求為命被上訴
    人應給付上訴人系爭債權所示金額之判決（原審為上訴人全
    部敗訴之判決，上訴人聲明不服，提起上訴）。並上訴聲明
    ：㈠原判決廢棄。㈡被上訴人應給付上訴人1,017,121元，及
    自94年6月29日起至清償日止，按年息百分之12計算之利息
    ，暨自94年7月29日起至清償日止，逾期在6個月以內者，按
    上開利率百分之10，逾期超過6個月部分，按上開利率百分
    之20計算之違約金。
二、被上訴人則以：上訴人應就安泰銀行有將系爭借款交付予伊
    負舉證之責，且系爭借款本金債權請求權可行使之時點應為
    94年6月29日，至109年6月29日已逾15年消滅時效，故伊自
    得拒絕給付。又系爭借款本金債權請求權已罹於15年時效而
    消滅，其利息、違約金債權亦應隨同消滅，則伊自亦得拒絕
    給付等語，資為抗辯。並答辯聲明：上訴駁回。
三、兩造不爭執事項（到場之上訴人不爭執，另被上訴人依民事
    訴訟法第463條、第280條第3項前段準用同條第1項前段之規
    定，視同自認）：
　㈠被上訴人前於93年7月27日向訴外人安泰銀行申請信用借款並
    簽訂如原審司促字卷第23至24頁之信用借款契約書（下稱系
    爭消費借貸契約），向安泰銀行借用系爭借款，借款期間自
    93年7月29日起至98年7月29日，以每1個月為1期，共分60期
    ，依年金法按月平均攤還本息，前3期按年利率百分之3固定
    計算，自第4期起按年利率百分之12固定計算，未按期攤還
    本息時，逾期未超過6個月者，按上開利率百分之10，超過6
    個月者，按上開利率百分之20計算之違約金，如一期未如期
    清償，視為全部到期（被上訴人否認安泰銀行有交付系爭借
    款)。
  ㈡上訴人於111年3月28日向原審法院聲請對被上訴人核發支付
    命令，經原審法院於111年4月8日核發111年度司促字第5394
    號支付命令：被上訴人應給付上訴人1,017,121元，及自94
    年6月29日起至清償日止，按年息百分之12計算之利息，暨
    自94年7月29日起至清償日止，逾期在六個月以內者，按上
    開利率百分之十，逾期超過六個月部分，按上開利率百分之
    二十計算之違約金；嗣因被上訴人對該支付命令聲明異議而
    視為起訴。
　㈢安泰銀行於95年12月18日將系爭債權讓與長鑫資產公司，長
    鑫資產公司於99年12月20日將系爭債權讓與尚億鑫公司，尚
    億鑫公司於103年1月1日將系爭債權讓與米蘭資產公司，米
    蘭資產公司嗣於104年12月9日將系爭債權讓與上訴人。
  ㈣上訴人於111年3月17日將系爭債權讓與通知送達於被上訴人
    。
  ㈤尚億鑫公司於100年10月17日持臺灣臺北地方法院94年11月
　　16日94年度票字第82710號民事裁定及確定證明書正本（執
    行名義內容：債務人〔即被上訴人〕於93年7月27日簽發之本
    票，內載憑票交付債權人〔即債權受讓人尚億鑫公司〕
　　120萬元，其中之1,017,121元，及自94年6月29日起至清償
    日止，按年息百分之12計算之利息，得為強制執行），向原
    審法院聲請對被上訴人之財產為強制執行（100年度司執字
    第95978號），聲請執行金額為10萬元，及自94年6月29日起
    至清償日止，按年息百分之12計算之利息。嗣因被上訴人無
    財產可供執行，債權全未受償，經原審法院核發101年1月17
    日南院勤100司執字第95978號債權憑證（下稱系爭債證）予
    尚億鑫公司，該強制執行程序於101年1月18日終結。
  ㈥上訴人於106年1月25日持系爭債證，向原審法院聲請對被上
    訴人之財產為強制執行（106年度司執字第8383號），聲請
    執行金額為10萬元，及自94年6月29日起至清償日止，按年
    息百分之12計算之利息。嗣仍未受償，該強制執行程序於
　　106年2月21日終結。
  ㈦上訴人於111年1月17日持系爭債證，向臺灣橋頭法方法院（
    下稱橋頭地院）聲請對被上訴人之財產為強制執行（111年
    度司執字第3665號），聲請執行金額為10萬元，及自94年6
    月29日起至清償日止，按年息百分之12計算之利息。嗣經橋
    頭地院於111年2月20日以111年度司執字第3665號裁定駁回
    上訴人強制執行之聲請，未據上訴人提出異議而告確定在案
    。
  ㈧上訴人前於105年7月29日向原審法院聲請對被上訴人核發系
    爭債權內容之支付命令，經原審法院於105年8月10日核發
　　105年度司促字第15114號支付命令，嗣因訴訟文件無法送達
    ，該支付命令業已失效。
四、兩造爭執事項：
  ㈠安泰銀行是否有依系爭消費借貸契約而交付被上訴人系爭借
    款？如是，被上訴人是否積欠系爭債權所示金額迄未清償？
  ㈡系爭借款本金債權請求權自何時起可開始行使？被上訴人就
    上訴人之系爭債權之請求，援引時效抗辯而拒絕給付，是否
    有據？
  ㈢上訴人依消費借貸及債權讓與之法律關係，請求被上訴人給
    付系爭債權所示金額，有無理由？
五、本院之判斷：
　㈠上訴人主張安泰銀行依系爭消費借貸契約，已交付被上訴人
    系爭借款，惟被上訴人迄今積欠系爭債權未清償等情，已據
    提出系爭消費借貸契約為證（見原審司促字卷第23至24頁）
    ，而參諸安泰銀行111年10月14日安泰銀營支存押字第
　　1110014888號函（下稱安泰銀行111年10月14日函）載略以
    ：被上訴人借款金額120萬元，扣除帳管費60,000元、代償
    金額1,000,240元（含手續費），餘款139,760元存入被上訴
    人於該行開立之存款帳戶等語，並檢附93年7月29日至95年1
    2月21日存款當期交易明細表、帳管費（依案件處理狀態查
    詢）、委託代償放款及卡款資料表、代償郵局匯款媒體明細
    表及代償一般匯款媒體明細表等資料為憑（見本院卷第
　　121至138頁），堪信上訴人主張為真實。被上訴人空言否認
    ，難謂可採。
  ㈡次按請求權，因15年間不行使而消滅；時效完成後，債務人
    得拒絕給付；主權利因時效消滅者，其效力及於從權利，民
    法第125條本文、第144條第1項及第146條本文分別定有明文
    。準此，債務人於請求權時效期間屆滿時，取得時效抗辯權
    ，一經行使抗辯權，該請求權即歸於消滅。又從權利以主權
    利之存在為前提，原則上與主權利同其命運，故主權利之移
    轉或消滅，其效力原則上及於從權利，而民法第146條所稱
    之從權利，包括已屆期之遲延利息在內，此觀其立法理由：
    「謹按權利有主從之別，從權利之時效，雖未完成，而主權
    利既因時效而消滅，則從權利亦隨之消滅，此蓋以從隨主之
    原則也。」即明。是債權請求權如已罹於時效而消滅，則其
    利息請求權，雖尚未罹於時效，亦應隨同消滅。至於違約金
    與原債權間，是否具有從屬性，而為從權利，則應視當事人
    之約定內容而判斷之。
　㈢查依安泰銀行111年10月14日函復略以：被上訴人繳納系爭借
    款本息至94年6月29日，94年7月29日繳納之13,050元仍不足
    沖抵當期應繳本金，因此視為債務全部到期等語，且有該行
    93年7月29日至95年12月21日存款當期交易明細表可稽（見
    本院卷第121至125頁），而上訴人就此亦不爭執（見本院卷
    第141頁），足認系爭借款本金債權係於94年7月29日視為全
    部到期，則系爭借款本金債權之請求權時效應自94年7月30
    日開始起算。次依兩造不爭執事項㈤至㈦所示，尚億鑫公司及
    上訴人雖曾對被上訴人聲請強制執行，惟其等聲請強制執行
    之債權為票據債權，票據債權與原因債權（借款債權）之請
    求權本係各自獨立之請求權，因之，上開強制執行事件，並
    無從中斷系爭債權請求權時效之進行。又依兩造不爭執事項
    ㈧所示，上訴人雖曾於105年7月29日向原審法院聲請對被上
    訴人核發系爭債權內容之支付命令，並經原審法院於105年8
    月10日核發105年度司促字第15114號支付命令，惟因訴訟文
    件無法送達，該支付命令業已失效，因此，上開支付命令聲
    請事件，亦無從中斷系爭債權請求權時效之進行。
　㈣按債權讓與，債務人於受通知時，所得對抗讓與人之事由，
    皆得以之對抗受讓人，為民法第299條第1項所明定。所謂得
    對抗之事由，不以狹義之抗辯權為限，而應廣泛包括凡足以
    阻止或排斥債權之成立、存續或行使之事由在內，蓋債權之
    讓與，在債務人既不得拒絕，自不宜因債權讓與之結果，而
    使債務人陷於不利之地位。是以，上訴人輾轉自安泰銀行受
    讓之系爭借款本金債權請求權時效應自94年7月30日起算，
    迄至109年6月29日即已屆滿15年之消滅時效期間，而上訴人
    遲至111年3月28日始向原審法院提起本件訴訟（見兩造不爭
    執事項㈡），足認系爭借款本金債權請求權已罹於15年時效
    期間，則被上訴人援引時效抗辯而拒絕給付，自屬有據。又
    依民法第146條本文規定，主權利因時效而消滅，從權利之
    時效，雖未完成，亦隨之消滅。衡諸系爭借款本金債權請求
    權業已因罹於時效而消滅，系爭利息債權請求權係屬從權利
    之性質，自因主權利即系爭借款本金債權請求權罹於時效而
    隨同消滅。其次，揆諸系爭違約金債權，係於原約定利息以
    外，按本金乘上一定利率及逾期之長短日數（6個月或超過6
    個月）計算累加利率而發生，據此可認，系爭違約金債權乃
    依附於本金債權而生，應屬從權利之性質，則系爭違約金債
    權請求權自亦因主權利罹於時效而隨同消滅。
  ㈤準此，上訴人雖為系爭債權之受讓人，惟其權利不得大於讓
    與人，且主權利之移轉或消滅，其效力原則上及於從權利，
    而本件主權利之系爭借款本金債權請求權既已罹於時效而消
    滅，則其從權利之系爭利息債權請求權、系爭違約金債權請
    求權，縱有尚未罹於時效部分，惟依上開規定及說明，系爭
    利息債權請求權、系爭違約金債權請求權均應隨同消滅。從
    而，上訴人依消費借貸及債權讓與之法律關係，請求被上訴
    人給付系爭債權所示金額，難謂有據。
六、綜上所述，上訴人依消費借貸及債權讓與之法律關係，請求
    被上訴人應給付上訴人1,017,121元，及自94年6月29日起至
    清償日止，按年息百分之12計算之利息，及自94年7月29日
    起至清償日止，逾期6個月內者，按上開利率百分之10，逾
    期超過6個月部分，按上開利率百分之20計算之違約金，為
    無理由，不應准許。從而原審所為上訴人敗訴之判決，並無
    不合。上訴論旨指摘原判決不當，求予廢棄改判，為無理由
    ，應駁回其上訴。
七、本件事證已臻明確，兩造其餘之攻擊或防禦方法及所用之證
    據，經本院斟酌後，認為均不足以影響本判決之結果，爰不
    逐一論列，附此敘明。
八、據上論結，本件上訴為無理由，依民事訴訟法第463條、第
　　385條第1項前段、第449條第1項、第78條，判決如主文。 
中　　華　　民　　國　　111 　年　　12　　月　　14　　日
                    民事第五庭  審判長法  官  藍雅清

                                      法  官  顏淑惠

                                      法  官  張季芬
上為正本係照原本作成。
不得上訴。
中　　華　　民　　國　　111 　年　　12　　月　　14　　日

                                      書記官  郭馥萱